【裁判字號】    98,簡上,337
【裁判日期】    990128
【裁判案由】    侵權行為損害賠償
【裁判全文】
臺灣高雄地方法院民事判決             98年度簡上字第337號
上  訴  人  乙○○
被上訴人    甲○○
上列當事人間請求侵權行為損害賠償事件，被上訴人對於民國98
年8 月19日本院98年度鳳簡字第49號第一審判決提起上訴，本院
於98年1 月14日言詞辯論終結，判決如下：
    主  文
上訴駁回。
第二審訴訟費用由上訴人負擔。
    事實及理由
一、被上訴人起訴主張：兩造係夫妻關係，因感情生變而迭有口
    角爭執，詎於民國97年5 月24日19時許，兩造在高雄縣鳳山
    市○○○路150 巷28之2 號3 樓住處，因細故再次發生爭執
    ，上訴人竟手持皮帶、衣架等物品毆打被上訴人，致被上訴
    人受有雙側中背區2 處、左大腿內側近膝蓋處、左上臂側等
    處瘀青之傷害，被上訴人因此受有精神上之恐懼與痛苦，爰
    依民法第184 條第1 項前段、第195 條第1 項侵權行為法律
    關係，請求上訴人賠償精神慰撫金。並於原審聲明：上訴人
    應給付被上訴人新臺幣（下同）30萬元，及自起訴狀繕本送
    達翌日起至清償日止，按週年利率5 ％計算之利息。
二、上訴人則以：伊並無毆打被上訴人之行為，伊係於97年5 月
    24日與被上訴人發生口角爭執，若伊當時有傷害被上訴人之
    行為，為何被上訴人遲至同年月26日始至民生醫院驗傷，顯
    見被上訴人所受之傷害，並非伊造成等語，資為抗辯。並於
    原審聲明：被上訴人之訴駁回。
三、原審經審理結果，准被上訴人請求100,000 元之本息，而駁
    回被上訴人其餘之請求，被上訴人就其敗訴部分未聲明不服
    而告確定。上訴人提起上訴，並於本院聲明：(一)原判決廢棄
    。(二)被上訴人在第一審之訴駁回。被上訴人則聲明：上訴駁
    回。
四、兩造不爭執之事實：
  (一)兩造為夫妻關係。
  (二)上訴人因涉嫌傷害行為，經本院刑事庭於97年12月15日以97
    年度審簡字第5263號刑事判決，判處上訴人拘役55日，如易
    科罰金，以1,000 元折算1 日。上訴人不服提起上訴，嗣經
    本院於98年6 月8 日以97年度簡上字第45號刑事判決駁回上
    訴確定。
五、本件之爭點：
  (一)上訴人是否於97年5 月24日19時許，在高雄縣鳳山市○○○
    路150 巷28之2 號3 樓住處，手持皮帶、衣架等物品毆打被
    上訴人，致被上訴人受有雙側中背區2 處、左大腿內側近膝
    蓋處、左上臂側等處瘀青之傷害？
  (二)若被上訴人得請求上訴人給付之精神慰撫金，以若干元為適
    當？
六、得心證之理由：
  (一)上訴人於97年5 月24日19時許，在高雄縣鳳山市○○○路15
    0 巷28之2 號3 樓住處，手持皮帶、衣架等物品毆打被上訴
    人，致被上訴人受有雙側中背區2 處、左大腿內側近膝蓋處
    、左上臂側等處瘀青之傷害乙節，業據被上訴人於警詢、偵
    訊及本院審理中陳述：97年5 月24日星期六當天伊與朋友楊
    雅茹到屏東參加二技考試，因伊是搭楊雅茹的便車，而楊雅
    茹考完試後想在屏東逛逛，故可能晚到家，伊在前一天有告
    知上訴人此情形，97年5 月24日當天伊與楊雅茹從屏東回高
    雄途中，因楊雅茹開錯路，致伊晚上7 點左右才回到家，伊
    一進門，上訴人正在著衣繫皮帶準備出門，很憤怒的看著伊
    ，伊跟上訴人解釋晚回家的原因，上訴人不聽伊解釋，就拿
    皮帶打伊左側身體，左大腿外側，口中並不斷稱：「我昨天
    有沒有跟你說6 點半要到家？」伊為讓上訴人氣消，就答稱
    ：「有」，後來伊進房間放東西，上訴人跟著進來，並說：
    「越想越生氣」，看到衣架就拿衣架往伊身上手、腿、背部
    猛打，並命伊不准出門，上訴人出門後，伊不敢去驗傷，怕
    上訴人一下子就回來，如果沒看到伊，上訴人會更生氣，伊
    於97年5 月26日星期一利用上班時候去驗傷，伊星期一下午
    要請補休，主管問伊原因，伊稱要驗傷，並請同事幫忙拍照
    等語（見高雄市政府警察局苓雅分局《下稱苓雅分局》高市
    警苓分偵字第00970016827 號刑事案件移送書《下稱警卷》
    第4 頁、臺灣高雄地方法院檢察署97年度偵字第19738 號卷
    《下稱偵卷》第6 至7 頁、本院98年度簡上字第45號卷《下
    稱刑事二審卷》第70至72、76至77頁），核與證人楊雅茹於
    本院98年度簡上字第45號刑事案件審理中證稱：伊與被上訴
    人是民生醫院的同事，97年5 月間，伊與被上訴人去屏東美
    和技術學院考二技，考完後有在屏東逛一下，伊因路不熟，
    回到高雄已經6 點多，之後被上訴人回醫院上班時，說要驗
    傷，請伊當職務代理人，並脫掉衣服讓伊看傷痕，伊看蠻嚴
    重的，怕傷痕因時間經過而消失，當天下午就在醫院洗手間
    幫被上訴人拍照存證，因怕有些傷沒拍到，隔天有在伊住處
    再拍照，被上訴人說上訴人是拿家中的東西像是皮帶、衣架
    打，伊看被上訴人之傷勢，是有些比較寬的痕跡等語（見本
    院刑事二審卷第80至82頁），相互符合，復有與被上訴人、
    證人楊雅茹證述驗傷、拍照日期均相符之97年5 月26日民生
    醫院受理家庭暴力事件驗傷診斷書（下稱驗傷診斷書）影本
    1 份、拍攝時間97年5 月26日下午1 時28分至30分止拍攝之
    彩色照片10張、拍攝時間97年5 月27日晚間8 時21分許拍攝
    之照片3 張在卷可稽（見警卷第5 頁、偵卷第19至25頁）。
    再細究證人楊雅茹為被上訴人之傷勢所拍攝之照片，多數照
    片所呈現之傷勢固均呈現大面積的瘀青，惟其中有3 張照片
    顯示被上訴人之瘀青附近有帶狀之痕跡，亦足以佐證被上訴
    人指訴遭上訴人以皮帶毆打之事實，則上訴人於97年5 月24
    日晚間7 時許，因不滿被上訴人太晚回家，而以皮帶、衣架
    毆打被上訴人之事實，已堪認定。
  (二)被上訴人所提出之上開民生醫院驗傷診斷書所載驗傷日期為
    97年5 月26日，固與被上訴人所指訴遭上訴人毆打之97年5
    月24日間隔2 日，且被上訴人於97年5 月26日在民生醫院驗
    傷後，當日仍如常返家，翌（27）日向苓雅分局報案，之後
    即未曾再返回原與上訴人同住之處等情，業據被上訴人於本
    院98年度簡上字第45號刑事案件審理中證稱：97年5 月24日
    晚上，上訴人打完伊後，叫伊不准出去，當時伊想一定要去
    驗傷，可是伊怕出去驗傷會遭上訴人逮到，因為伊知道驗傷
    要一段時間，伊不知道上訴人何時會回來，當天晚上上訴人
    回來後，就要伊一起出門去吃飯，伊不敢拒絕，怕上訴人會
    更兇，伊想星期一請補休去驗傷，上訴人就不會察覺，伊於
    97年5 月26日星期一驗完傷之後，因有些東西沒有從家中拿
    出來，所以有再回家拿一些重要的東西出來，星期二才去苓
    雅分局報案，之後伊就沒有再回去了等語（見本院刑事二審
    卷第71至72、78頁）；證人楊雅茹亦證稱：（問：你有無問
    被上訴人，為何不趕快驗傷，拖到97年5 月26日星期一才驗
    傷？）被上訴人有說，如果趁空檔去驗傷，上訴人回來發現
    被上訴人不在家，會被揍，所以被上訴人要趁上班時間，上
    訴人比較不會懷疑等語（見本院卷第80頁），且有前開驗傷
    診斷書、具狀日期記載為97年5 月27日之民事通常保護令聲
    請書狀影本各1 份在卷可稽（見警卷第5 頁、偵卷第11至14
    頁），參以上訴人毆打被上訴人之起因即緣於上訴人認被上
    訴人太晚返家，且上訴人毆打被上訴人後，臨出門前復警告
    被上訴人不准再出門，衡情，被上訴人考量如趁上訴人出門
    後立即前往醫院驗傷，卻不及趕在上訴人返家之前回到住處
    ，畏懼因違反上訴人之命令及驗傷一事遭上訴人發現後再次
    遭受毆打，而未於97年5 月24日星期六晚間遭毆打後立即前
    往醫院驗傷，係利用97年5 月26日即星期一至民生醫院上班
    時，始藉地利之便直接在民生醫院驗傷，以及被上訴人驗傷
    後，因尚有重要物品留在上開住處未攜出，故於97年5 月26
    日星期一下班後如常返家，收拾妥當後，翌日向苓雅分局報
    案遭受家庭暴力事件，並提出驗傷診斷書為證等情，均與事
    理無違。是上訴人以驗傷診斷書日期為97年5 月26日，與被
    上訴人指述遭其毆打之時間不符為由，否認上訴人所受之前
    開傷害非其所造成云云，委無足採。
  (三)按因故意或過失，不法侵害他人之權利者，負損害賠償責任
    。不法侵害他人之身體、健康、名譽、自由、信用、隱私、
    貞操，或不法侵害其他人格法益而情節重大者，被害人雖非
    財產上之損害，亦得請求賠償相當之金額。民法第184 條第
    1 項前段、第195 條第1 項前段分別定有明文。次按精神慰
    撫金之酌定，應審酌兩造之身分地位、學識經歷、財產狀況
    、痛苦程度等節以定之。查上訴人毆打被上訴人成傷，自係
    故意對其身體、健康之不法侵害，被上訴人依上開規定訴請
    上訴人賠償其非財產上之損害，自屬有據。又查兩造為夫妻
    關係，上訴人毆打被上訴人，足見被上訴人確實生活在上訴
    人之暴力行為陰影下，其主張所受之精神上損害非輕，尚非
    無據。本院斟酌被上訴人所受之上開傷害，及其為大學畢業
    ，96年度之所得為499,418 元，名下無任何財產，現職為護
    理人員，月薪約3 萬元；及上訴人為大學畢業，96年度之收
    入總額為530,247 元，財產總額2,844,777 元，現從事保險
    工作，月薪約4 萬元至5 萬元，此經兩造陳明在卷，並有兩
    造之稅務電子閘門財產所得調件明細表在卷可參（見原審卷
    第9 至11頁），及兩造原為夫妻關係，上訴人不思本諸理性
    、和平之手段與態度，解決與其配偶即被上訴人間之口角紛
    爭，竟貿然對被上訴人暴力相向，而無念及夫妻情誼，並衡
    酌兩造上開身分、地位、經濟能力等情，認為被上訴人請求
    上訴人賠償之非財產損害在100,000 元之範圍內為適當，逾
    此部分之請求，尚屬無據。
  (四)末按給付無確定期限者，債務人於債權人得請求給付時，經
    其催告而未為給付，自受催告時起，負遲延責任。其經債權
    人起訴而送達訴狀，或依督促程序送達支付命令，或為其他
    相類之行為者，與催告有同一之效力；遲延之債務，以支付
    金錢為標的者，債權人得請求依法定利率計算之遲延利息；
    應付利息之債務，其利率未經約定，亦無法律可據者，週年
    利率為5%，民法第229 條第2 項、第233 條第1 項前段及第
    203 條分別定有明文。經查：本件起訴狀繕本已於97年10月
    13日寄存送達上訴人，而於97年10月23日生效，有送達達書
    附卷可稽（見本院97年度審簡附民字第224 號卷第9 頁）。
    揆諸前揭說明，被上訴人併請求自起訴狀繕本送達翌日起至
    清償日止，按週年利率5%計算之利息，即屬有據，應予准許
    。
  (五)綜上所述，被上訴人依侵權行為之法律關係，請求被上訴人
    給付100,000 元及自起訴狀繕本送達翌日即97年10月24日起
    至清償日止，按週年利率5%計算之利息，為有理由，應予准
    許。原審判命被上訴給付100,000 元及自97年10月25日起至
    清償日止，按週年利率5%計算之利息，並依職權宣告假執行
    ，於法並無不合（按被上訴人得請求自97年10月24日起算之
    利息，原審雖誤為自97年10月25日起算之利息，惟被上訴人
    未就此部分提起上訴，該部分業已確定）。上訴意旨指摘原
    判決不當，求予廢棄改判，為無理由，應予駁回。
七、據上論結，本件上訴為無理由，依民事訴訟法第436 條之1
    第3 項、第463 條、第449 條第1 項、第78條，判決如主文
    。
中    華    民    國    99    年    1     月    28    日
                  民事第三庭   審判長法  官  朱玲瑤
                                     法  官  李嘉益
                                     法  官  洪能超
以上正本證明與原本無異。
本判決不得上訴。
中    華    民    國    99    年    1     月    28    日
                                     書記官  火秋予


司法院資訊處製作；財團法人民間司法改革基金會備份。
